【裁判字號】    92,裁,996
【裁判日期】    920717
【裁判案由】    資遣
【裁判全文】
最  高  行  政  法  院  裁  定                    九十二年度裁字第九九六號
    抗  告  人  乙○○
                              .
    相  對  人  國立岡山高級農工職業學校
    代  表  人  甲○○
右抗告人因與相對人間資遣事件，對於中華民國九十一年五月三十一日高雄高等行政
法院九十一年度訴字第一六九號裁定提起抗告，本院裁定如左︰
    主  文
原裁定廢棄，發回高雄高等行政法院。
    理  由
壹、按抗告法院認為抗告有理由者，應廢棄原裁定，自為裁定；必要時得命原法院或
    審判長更為裁定，行政訴訟法第二百七十二條準用民事訴訟法第四百九十二條第
    二項規定甚明。
貳、本件抗告意旨略謂：（一）憲法十五條明文規定人民財產權應受保障，司法院釋
    字四三四號解釋並已闡明，公教人員無論任何原因離開公務機關，曾用金錢繳納
    公務人員保險法第十六條第一項之養老給付應有請領之權。（二）事實上臺灣省
    教育廳在命令相對人解聘抗告人之前，抗告人已依法正式提出辭呈，並經正式發
    給離職證明書，且抗告人已在教育界服務達二十三年，因此非如原審所云抗告人
    係誤陳情為申請，而是實際即為申請（１）養老給付代補申請（２）二十三年教
    學年資改為資遣。（三）又查司法院對公務員之解釋可知抗告人係高中以上聘任
    教師，依法不屬公務人員，監察院依法自無權利做糾舉不法情事，為此請求撤銷
    原裁定，更為適法之裁定，以維抗告人之權益等語。
參、原裁定，以：本件抗告人原係前台灣省岡山高級農工職業學校即相對人之教師兼
    體育組長，因代人興訟討債、曠職費時，經監察院於民國（下同）六十五年七月
    十六日以糾字第十號糾舉案予以糾舉，已不堪為人師表，並經相對人依前台灣省
    政府教育廳六十五年八月十九日教人字第五二六九八號、同年九月十三日教人字
    第六一二七六號等函示、及台灣省各級學校教職員遴用辦法第五十四條第三款規
    定，自六十五年八月三十一日起予以解聘在案。嗣因司法院釋字第四三四號及第
    四九一號解釋分別指出「．．．公務人員保險法於第十六條第一項關於養老給付
    僅規定依法退休人員有請領之權，對於其他離職人員則未規定，與憲法第十五條
    保障人民財產權之意旨不符，應即檢討修正」；「．．．中央或地方機關依公務
    人員考績法或相關法規之規定對公務人員所為之懲處處分，為限制人民服公職之
    權利，實質上屬於懲戒處分，其構成要件應由法律定之，方符憲法第二十三條之
    意旨。．．．相關法令應依本解釋意旨檢討改進，其與本解釋不符部分，應自本
    解釋公布之日起，至遲於屆滿二年時失其效力」。抗告人乃於九十年九月三日向
    教育部中部辦公室陳情（誤寫為申請書）請求代申領公保養老給付及將其解聘改
    為資遣等；教育部中部辦公室遂於九十年九月十九日以九十教中（人）字第九○
    五六三八七五號書函轉請相對人查復，並經相對人於九十年十月二日以九十岡農
    人字第二四四六號函略以：「．．．一、公教人員保險法於八十八年五月三十一
    日修正施行，並未溯及既往。台端公保投保年資經向公保處查詢為十七年九個月
    ，但因被解聘，不符養老給付要件。二、台端於六十五年八月三十一日經本校依
    據監察院六十五年七月十六日年度糾字第十號糾舉案及教育廳六十五年九月十三
    日教人字第六一二七六號函示解聘在案，未符資遣要件」等語函復抗告人在案。
    則此復函僅係就事件之真象及處理之經過，通知當事人並未損及其任何權益，乃
    典型之觀念通知而非行政處分，揆諸訴願法第三條第一項規定及判例意旨，抗告
    人自無就此通知提起訴願及行政訴訟之餘地。從而，教育部從程序上予以駁回之
    訴願不受理決定，於法並無不合；抗告人仍執前詞，復提起本件行政訴訟，且此
    項程式之欠缺，亦無從補正，依行政訴訟法第一百零七條第一項第十款之規定，
    於法顯有未合，而裁定駁回抗告人在原審之訴。
肆、本院查，按行政程序法第九十二條第一項規定：「本法所稱行政處分，係指行政
    機關就公法上具體事件所為之決定或其他公權力措施而對外直接發生法律效果之
    單方行政行為。」；同法第一百六十八條規定：「人民對於行政興革之建議、行
    政法令之查詢、行政違失之舉發或行政上權益之維護，得向主管機關陳情。」。
    本件附於相對人原卷宗之申請書，係經教育部中部辦公室以有關抗告人申領公保
    養老金給付及辦理復職乙事係屬相對人管，乃以書函檢送抗告人申請書影本予相
    對人卓處逕復，該申請書之主旨載明（１）養老給付代補申請。（２）准予復職
    辦理退休或辦理資遣等具體申請事項，並檢附相關資料影本，其事件具體，似非
    僅屬陳請而已；且相對人於九十年十月二日以九十岡農人字第二四四六號函略以
    ：「．．．一、公教人員保險法於八十八年五月三十一日修正施行，並未溯及既
    往。台端公保投保年資經向公保處查詢為十七年九個月，但因被解聘，不符養老
    給付要件。二、台端於六十五年八月三十一日經本校依據監察院六十五年七月十
    六日年度糾字第十號糾舉案及教育廳六十五年九月十三日教人字第六一二七六號
    函示解聘在案，未符資遣要件」等語函復抗告人，已認抗告人不符合養老給付要
    件及資遣要件，實質上已否准抗告人之申請。似非僅係就事件之真象及處理之經
    過通知當事人而已；又相對人是否有權受理此申請事項並有准駁之權限？原審就
    前開事項未予詳究，即遽爾以前開理由駁回，抗告人在原審之訴，容有未洽。綜
    上所述，原裁定尚有未洽，抗告意旨據以指摘，求為廢棄，為有理由，爰將原裁
    定廢棄，並發回原法院。
伍、依行政訴訟法第二百七十二條、民事訴訟法第四百九十二條第二項，裁定如主文
    。
中    華    民    國    九十二      年      七        月     十七       日
                    最 高 行 政 法 院  第 三 庭
                                審 判 長 法  官      葉  振  權
                                         法  官      林  茂  權
                                         法  官      吳  錦  龍
                                         法  官      劉  鑫  楨
                                         法  官      吳  明  鴻
右  正  本  證  明  與  原  本  無  異
                                         法院書記官  陳  盛  信
中    華    民    國    九十二      年      七        月      十七      日


司法院資訊處製作；財團法人民間司法改革基金會備份。
